【裁判字號】    98,易,1198
【裁判日期】    990128
【裁判案由】    詐欺
【裁判全文】
臺灣彰化地方法院刑事判決              98年度易字第1198號
公  訴  人  臺灣彰化地方法院檢察署檢察官
被      告  甲○○
            乙○○
共      同
選任辯護人  鄭秀珠律師
上列被告因詐欺案件，經檢察官提起公訴（98年度偵字第9303號）
，本院依簡式審判程序，判決如下：
    主    文
甲○○共同犯詐欺取財未遂罪，處有期徒刑玖月。
乙○○共同犯詐欺取財未遂罪，處有期徒刑參月，如易科罰金，
以新臺幣壹仟元折算壹日。
    犯罪事實
一、甲○○為設於彰化縣彰化市○○路○段412巷105弄2號玉峰禮
    儀社之實際負責人，與其子乙○○共同從事殯葬業務，均明
    知臺灣彰化地方法院檢察署檢察官所辦理相驗案件之屍體複
    驗、解剖與縫合作業，均由檢察官會同法務部法醫研究所指
    派之法醫師與臺灣彰化地方法院檢察署指派之檢驗員執行，
    並未由殯葬業者協助，所需費用亦由政府編定之預算支付，
    未另向家屬收取費用。嗣臺灣彰化地方法院檢察署檢察官因
    辦理該署98年度相字第671號死者王怡君之屍體相驗案件，
    於民國98年9月18日8時許，會同法務部法醫研究所指派之法
    醫師、臺灣彰化地方法院檢察署檢驗員，在彰化縣彰化市立
    殯儀館解剖室進行死者王怡君之複驗與解剖作業。詎承攬死
    者王怡君之喪葬事務之甲○○，為向死者王怡君之家屬詐取
    解剖與縫合費用，竟與其子乙○○及綽號為「阿華」之不詳
    姓名年籍成年男子，共同基於為自己不法所有之犯意聯絡，
    於法醫師、檢驗員從事複驗與解剖時，由甲○○指示乙○○
    、「阿華」闖入解剖室，佯為參與死者王怡君屍體之解剖、
    縫合作業，藉以向死者王怡君之弟王志偉施用詐術，欲使王
    志偉誤以為乙○○與「阿華」有參與死者王怡君屍體之解剖
    、縫合作業，迄同日9時許死者王怡君屍體之解剖程序完畢
    後，甲○○即在彰化市立殯儀館內，書立載有解剖、縫合作
    業人數2人，金額新臺幣（下同）12000元之請款單，並指示
    乙○○外出將該請款單蓋用玉峰禮儀社之章戳及甲○○之印
    章後，返回彰化市立殯儀館內，持交甲○○，再由甲○○持
    上開請款單出示予王志偉，並訛稱：玉峰禮儀社曾指派2名
    員工協助解剖王怡君之屍體並縫合，解剖縫合費12000元是
    替殯儀館的人收取後，要給殯儀館的費用等語，對王志偉施
    用詐術，惟因王志偉於上開解剖程序完畢後，經臺灣彰化地
    方法院檢察署檢察官及檢驗員告知該署並未收取解剖費用，
    遂未陷於錯誤，甲○○、乙○○及「阿華」詐欺取財之行為
    並未得逞，然王志偉為顧及死者王怡君之之屍體運送與喪事
    辦理能順利起見，仍如數支付甲○○請求之解剖縫合費1200
    0元。
二、案經臺灣彰化地方法院檢察署檢察官自動檢舉並指揮刑事警
    察局中部打擊犯罪中心偵查起訴，本院認有刑事訴訟法第27
    3條之1第1項之情形，而改依簡式審判程序審理。
    理    由
一、按除被告所犯為死刑、無期徒刑、最輕本刑為3 年以上有期
    徒刑之罪或高等法院管轄第1 審案件者外，於前條第1 項程
    序進行中，被告先就被訴事實為有罪之陳述時，審判長得告
    知被告簡式審判程序之旨，並聽取當事人、代理人、辯護人
    及輔佐人之意見後，裁定進行簡式審判程序；除簡式審判程
    序及簡易程序案件外，第1 審應行合議審判，刑事訴訟法第
    273 條之1 第1 項、第284 條之1 分別定有明文。本件被告
    甲○○、乙○○所犯係死刑、無期徒刑、最輕本刑為3年以
    上有期徒刑之罪、高等法院管轄第1審案件以外之罪，並於
    本院行準備程序時就被訴事實為有罪之陳述，本院合議庭依
    前揭規定，經評議結果，裁定改由受命法官獨任行簡式審判
    程序，先予敘明。
二、上開事實，業據被告甲○○、乙○○於檢察官訊問時及本院
    行準備程序及審理時坦承不諱，核與證人王志偉於警詢時所
    證述情節、證人陳義助於警詢及檢察官訊問時所證情節相符
    ，並有臺灣彰化地方法院檢察署檢驗員賴敏陞、許逸文之報
    告書、玉峰禮儀社請款單影本、臺灣彰化地方法院檢察署檢
    察官勘驗筆錄、死者王怡君之相驗屍體證明書附卷可稽，足
    證被告2人之自白與事實相符。
    前揭犯行，事證明確，堪以認定。
三、核被告2人所為，均係犯刑法第339條第3項、第1項之詐欺取
    財未遂罪。被告2人與「阿華」就上開犯行，有犯意聯絡及
    行為分擔，應論以共同正犯。被告2人已著手於詐欺取財犯
    罪行為之實行，惟被害人王志偉並未因之而陷於錯誤，尚未
    生既遂之結果，為未遂犯，茲依刑法第25條第2項之規定，
    按既遂犯之刑減輕之。查檢察官會同法醫師、檢驗員相驗死
    者之程序，係為調查死者之死亡是否因犯罪行為所致，其性
    質屬於刑事偵查程序，被告2人藉檢察官相驗死者屍體之機
    會詐欺取財，戕害人民對於司法廉潔之信賴，與俗稱之「司
    法黃牛」並無二致，其等乘死者家屬極為哀傷之際，對死者
    家屬詐欺取財，惡性甚大，本應從重量刑，惟被告2人犯後
    坦承認錯，所圖得之財物並非甚鉅，被害人亦未因此而受騙
    ，事後，被告並已賠償被害人家屬，且被告乙○○僅21 歲
    ，因意志不堅，受其父即被告甲○○貪念誘導而犯罪，其惡
    性遠較其父甲○○為淺等一切情狀，各量處如主文所示之刑
    ，並就被告乙○○部分依法諭知易科罰金之折算標準，以示
    懲儆。至檢察官請求對被告2人均量處有期徒刑1年6月，尚
    屬過重，本院依前揭所應斟酌之事項，認以量處如主文所示
    之刑為妥適，附此說明。
據上論斷，應依刑事訴訟法第273 條之1 第1 項、第299 條第1
項前段，刑法第28條、第339條第1項、第25條第2項、第41條第1
項前段，刑法施行法第1條之1，判決如主文。
本案經檢察官王元郁到庭執行職務。
中    華    民    國    99    年    1    月    28    日
                         刑事第二庭  法  官  羅  永  安
以上正本證明與原本無異。
如不服本判決應於收受判決後10日內向本院提出上訴書狀，並應
敘述具體理由；其未敘述上訴理由者，應於上訴期間屆滿後20日
內向本院補提理由書（均須按他造當事人之人數附繕本）「切勿
逕送上級法院」。
中    華    民    國    99    年    1     月    28    日
                                      書記官  魏  嘉  信
附錄本案論罪科刑法條全文：
中華民國刑法第339條
（普通詐欺罪）
意圖為自己或第三人不法之所有，以詐術使人將本人或第三人之
物交付者，處 5 年以下有期徒刑、拘役或科或併科 1 千元以下
罰金。
以前項方法得財產上不法之利益或使第三人得之者，亦同。
前二項之未遂犯罰之。

司法院資訊處製作；財團法人民間司法改革基金會備份。
